臺灣高等法院刑事判決
110年度上訴字第727號
上  訴  人  
即  被  告  胡洧齊
選任辯護人  林楊鎰律師

上列上訴人因違反槍砲彈藥刀械管制條例案件，不服臺灣宜蘭地
方法院109年度訴字第342號，中華民國109年12月16日第一審判
決（起訴案號：臺灣宜蘭地方檢察署108年度偵字第3467號、第4
745號），提起上訴，本院判決如下：
    主  文
上訴駁回。
    事  實
一、胡洧齊明知非經中央主管機關許可，不得無故持有槍砲彈藥
    刀械管制條例列管之子彈，竟於民國107年2月間不詳日期，
    ，在友人何旻星（已歿）位於宜蘭縣○○鄉之住處，自何旻
    星處收受不詳槍枝1把，以及由金屬彈殼組合直徑約8.9mm金
    屬彈頭具殺傷力之非制式子彈6顆、口徑9x19mm具殺傷力之
    制式子彈1顆，並將上開不詳槍枝、非制式子彈及制式子彈
    攜回置於其位於宜蘭縣○○鎮○○街00號之居所，而未經許可持
    有之。嗣胡洧齊因於108年3月5日11時許，搭乘友人黃冠穎
    騎乘之機車，在宜蘭縣羅東火車站前與他人發生行車糾紛，
    而後黃冠穎於翌日（即108年3月6日）凌晨，駕車搭載綽號
    「小黑」之友人行經宜蘭縣○○鄉○○路0段000號酒肆伍桑快炒
    店前，發現疑似與其發生行車糾紛之人在該處，遂返回其位
    於宜蘭縣○○鄉○○路○○號租屋處拿取不詳槍枝2把及空包彈，
    再駕車搭載「小黑」至胡洧齊前開居所告知胡洧齊，胡洧齊
    即於同日凌晨4時許，持其置放於居所之不詳槍枝1把及上開
    非制式子彈6顆、制式子彈1顆，再駕駛車牌號碼0000─00 號
    自用小客車搭載友人游岱哲，與黃冠穎所駕駛並搭載「小黑
    」之車牌號碼000─0000號自用小客車一同前往酒肆伍桑快炒
    店，於出發前黃冠穎並交付其所攜帶之其中1把不詳槍枝予
    游岱哲。隨後胡洧齊之父胡珈瑋（涉犯槍砲彈藥刀械管制條
    例部分，業經臺灣宜蘭地方檢察署檢察官為不起訴處分確定
    ）聽聞胡洧齊等人前去尋仇，旋搭乘林瑋詳（涉犯槍砲彈藥
    刀械管制條例部分，業經臺灣宜蘭地方檢察署檢察官為不起
    訴處分確定）駕駛之車牌號碼000─0000號自用小客車跟隨在
    後，並見黃冠穎持槍下車後，即趨前搶走黃冠穎所持之槍，
    胡洧齊及「小黑」則分持槍托、球棒毆打劉家粽、游嘉榮之
    頭部，致使劉家粽、游嘉榮之頭部各受有傷害（涉犯傷害部
    分均未據告訴）。惟胡洧齊所持之槍枝因彈匣底蓋損壞，導
    致內裝填之上開非制式子彈6顆及制式子彈1顆散落在地，數
    分鐘後胡洧齊等人發覺劉家粽、游嘉榮並非與其等發生行車
    糾紛之人旋即駕車離去。嗣警據報到場，在酒肆伍桑快炒店
    前，扣得具殺傷力之非制式子彈6顆、制式子彈1顆及金屬彈
    匣簧、金屬彈匣底座、金屬彈匣托彈板、空包彈殼1顆後，
    即調閱監視錄影檔案而循線查悉上情。
二、案經宜蘭縣政府警察局羅東分局報請臺灣宜蘭地方檢察署檢
    察官偵查起訴。
    理  由
壹、證據能力：
一、按被告以外之人於審判外之言詞或書面陳述，除法律有規定
    者外，不得作為證據。又被告以外之人於審判外之陳述，雖
    不符合同法第159條之1至第159條之4之規定，但經當事人於
    審判程序同意作為證據，法院審酌該言詞陳述或書面陳述作
    成時之情況，認為適當者，亦得為證據；當事人、代理人或
    辯護人於法院調查證據時，知有第159條第1項不得為證據之
    情形，而未於言詞辯論終結前聲明異議者，視為有前項之同
    意，刑事訴訟法第159條第1項、第159條之5分別定有明文。
    本判決以下所引具傳聞性質之各項供述證據，經本院於審判
    期日提示並告以要旨後，上訴人檢察官、上訴人即被告胡洧
    齊及其辯護人均表示無意見而不予爭執，且迄言詞辯論終結
    前亦未有所異議，本院復查無該等證據有違背法定程序取得
    或顯不可信之外部情狀，揆諸刑事訴訟法第159條之5規定，
    應均有證據能力。
二、至本件認定事實所引用之非供述證據，並無證據證明係公務
    員違背法定程式所取得，亦無刑事訴訟法第159條之4顯有不
    可信之情況與不得作為證據之情形，且經本院於審判期日依
    法進行證據之調查、辯論，被告於訴訟上之程序權即已受保
    障，亦應有證據能力。
貳、實體方面：
一、認定犯罪事實所憑之證據及理由：
    訊據被告坦承持有扣案之子彈，惟矢口否認犯行，辯稱其不
    知扣案之子彈具殺傷力云云。經查：
㈠、上開非制式子彈6顆及制式子彈1顆係被告所持有之事實，業
    據被告於警詢、偵查、原審及本院審理時坦承不諱，核與證
    人黃冠穎、游岱哲、劉家粽於警詢之證述相符，復有監視錄
    影畫面翻拍照片、現場照片、搜索扣押物品目錄表、車輛詳
    細資料報表附卷可稽，以及非制式子彈6顆、制式子彈1顆扣
    案可佐，是此部分事實首堪認定。
㈡、扣案子彈7顆，經送內政部刑事警察局鑑定結果，認其中6顆
    為由金屬彈殼組合直徑約8.9mm金屬彈頭之非制式子彈，採
    樣2顆試射均可擊發，具殺傷力。另1顆為口徑9x19mm之制式
    子彈一顆，經試射亦可擊發，均具殺傷力，有該局108年5月
    29日刑鑑字第1080031824號鑑定書在卷可憑（他字卷第83至
    84頁），是扣案之非制式子彈6顆及制式子彈1顆均具殺傷力
    亦足認定。
㈢、被告雖辯稱何旻星所贈與是內含扣案子彈之玩具槍，其不知
    扣案之子彈具殺傷力云云。惟查：
　⒈上開子彈除經內政部警政署刑事警察局鑑定均具有殺傷力之
    外，且以肉眼觀察，上開子彈均是具有完整子彈外型之金屬
    製子彈（他字卷第83頁反面至84頁），依一般日常生活之經
    驗法則與社會認知，顯然可知應屬正常可供手槍發射使用而
    具殺傷力之子彈甚明。
　2.至被告及其友人黃冠穎於案發後雖提出未貫通槍管不具殺傷
    力之玩具手槍3枝供承辦員警扣案，惟查本案被告及其友人
    黃冠穎等人持槍鬧事之時間係108年3月6日，而被告及黃冠
    穎到案並交出槍枝扣案之時間係108年3月22日，距離案發時
    間已有16日之久，是扣案槍枝是否確為案發當時被告及友人
    所持槍枝，顯有疑義。參以證人林瑋詳於警詢證稱當日在現
    場有聽到槍聲，但沒看見是何人擊發等語；證人游岱哲於警
    詢證稱其在現場有開槍，現場所遺留之道具彈係其所擊發等
    語（警詢卷第38頁、第32至34頁），可見案發當日確有擊發
    子彈及槍聲，然扣案槍枝經內政部警政署刑事警察局鑑定結
    果，槍管內均有阻鐵，無法發擊子彈，有該局108年3月25日
    刑鑑字第00000000號鑑定書在卷可佐（他字卷第76至77頁）
    ，由此益證扣案之槍枝與案發當時之槍枝並非相同。況被告
    之父胡珈瑋於警詢供稱：「胡洧齊確實有拉滑套的動作，因
    為胡洧齊以為我遭人毆打，所以才拉滑套。」等語，若如被
    告於警詢所述，其於案發時所持槍枝係未貫通槍管之手槍（
    警詢卷第4頁），則依常情拉滑套後如不慎擊發即有膛炸之
    危險，被告顯不可能於知悉所持槍枝係未貫通槍管之情形下
    仍拉滑套而陷自己於膛炸之危險中，由此益徵被告擬擊發其
    所持子彈應係知悉該子彈係可擊發且具殺傷力。再者，持有
    之槍枝可否發射子彈有無殺傷力，與持有之子彈究否具有殺
    傷力本屬二事，是被告縱係將扣案非制式子彈6顆及制式子
    彈1顆裝填在玩具槍內，亦無礙於其對所持有扣案子彈均具
    殺傷力之認知，更無從據此逕謂被告主觀上不知或無從得知
    扣案子彈皆具殺傷力。
㈣、綜上所述，被告所辯要屬事後卸責之詞，不足採信。本案事
    證明確，被告犯行堪予認定，應予依法論科。　　
二、核被告所為，係犯槍砲彈藥刀械管制條例第12條第4項之未
    經許可持有子彈罪。又按未經許可，持有槍、彈，其持有之
    繼續，為行為之繼續，亦即一經持有槍、彈，罪已成立，但
    其完結須繼續至持有行為終了時為止（最高法院88年度第8
    次刑事庭會議決議參照、104年度台上字第1714號判決意旨
    參照）。查被告自107年2月間某時起迄108年3月6日止，非
    法持有具殺傷力之子彈，應屬繼續犯，而僅成立單純一罪。
    至非法持有槍砲彈藥刀械等違禁物，所侵害者為社會法益，
    如持有之客體種類相同（同為子彈者），縱令持有同種類之
    客體有數個（如數顆子彈），仍為單純一罪，不發生想像競
    合犯之問題，併此敘明。　　
三、駁回上訴之理由：
㈠、原審以被告非法持有子彈犯行事證明確，適用槍砲彈藥刀械
    管制條例第12條第4項之未經許可持有子彈罪之規定，審酌
    被告無視禁令率然未經許可持有扣案子彈，更持往公共場所
    滋事生亂，所為非是，且飾詞避究難見悔意，兼衡其無前科
    ，素行尚佳，自陳國中畢業之教育程度，已婚育有一子，目
    前無業之生活態樣暨其之犯罪動機、目的、手段等情狀，量
    處有期徒刑4月，併科罰金新臺幣1萬元，並諭知易科罰金及
    易服勞役之折算標準。復說明扣案非制式子彈4顆皆屬違禁
    物，依刑法第38條第1項規定宣告沒收。至因鑑驗試射之非
    制式子彈2顆及制式子彈1顆，則不予沒收。經核原判決認事
    、用法並無違法或不當，量刑及沒收之宣告亦稱妥適，應予
    維持。
㈡、被告上訴猶執前詞否認犯罪，為無理由，應予駁回。至被告
    雖另請求宣告緩刑，然被告於凌晨糾眾持不明槍枝及子彈在
    公共場所滋事，對社會治安危害甚大，犯後又否認犯罪，未
    見悔意，自不宜宣告緩刑，附此敘明。
據上論斷，應依刑事訴訟法第368條，判決如主文。
本案經檢察官郭欣怡提起公訴，檢察官曾鳳鈴到庭執行職務。

中　　華　　民　　國　　110 　年　　5 　　月　　25　　日
     　　　　　　 刑事第十六庭  審判長法　官  葉騰瑞
                                      法　官  古瑞君
                                      法　官  廖紋妤
以上正本證明與原本無異。
如不服本判決，應於收受送達後20日內向本院提出上訴書狀，其
未敘述上訴之理由者並得於提起上訴後20日內向本院補提理由書
（均須按他造當事人之人數附繕本）「切勿逕送上級法院」。
                                      書記官  江珮菱
中　　華　　民　　國　　110 　年　　5 　　月　　25　　日

附錄：本案論罪科刑法條全文　
槍砲彈藥刀械管制條例第12條
未經許可，製造、販賣或運輸子彈者，處1年以上7年以下有期徒
刑，併科新臺幣500萬元以下罰金。
未經許可，轉讓、出租或出借子彈者，處6月以上5年以下有期徒
刑，併科新臺幣300萬元以下罰金。
意圖供自己或他人犯罪之用，而犯前2項之罪者，處3年以上10年
以下有期徒刑，併科新臺幣700萬元以下罰金。
未經許可，持有、寄藏或意圖販賣而陳列子彈者，處5年以下有
期徒刑，併科新臺幣300萬元以下罰金。
第1項至第3項之未遂犯罰之。